臺灣臺北地方法院民事判決　　　　　　　99年度訴字第1948號
原　　　告　蔡曜駿
訴訟代理人　李兆環律師
訴訟代理人　林家祺律師
被　　　告　群佳國際有限公司
兼法定代理　施惠文
人
上列當事人間請求損害賠償事件，經本院於中華民國100年2月14
日言詞辯論終結，判決如下：
    主  文
被告群佳國際有限公司應交付原告於民國九十八年十月二十五日
在榭庭園空中花園餐廳（地址：台北市○○區○○路9號4樓）所
舉行之婚宴錄影光碟。
被告群佳國際有限公司應給付原告新台幣捌拾萬元，及自民國九
十九年四月十五日起至清償日止，按年息百分之五計算之利息。
原告其餘之訴駁回。
訴訟費用由被告群佳國際有限公司負擔五分之四；餘由原告負擔
。
本判決第二項於原告以新台幣貳拾柒萬元供擔保後，得假執行；
但被告群佳國際有限公司如以新台幣捌拾萬元為原告預供擔保，
得免為假執行。
原告其餘假執行之聲請駁回。
   事實及理由
一、本件被告經合法通知，均未於最後言詞辯論期日到場，核無
    民事訴訟法第386條各款所列情形，爰依原告之聲請，由其
    一造辯論而為判決。
二、原告起訴主張：
  (一)原告於民國98年3月28日與被告群佳國際有限公司（下稱群
    佳公司）簽訂婚宴契約，約定於群佳公司所開設之榭庭園空
    中花園餐廳（地址：台北市○○區○○路9號4樓）舉行原告
    之婚宴，榭庭園餐廳應於98年10月25日婚宴當晚提供每位賓
    客新台幣（下同）800元餐點及一成服務費之婚宴服務；嗣
    被告施惠文推銷如升等餐點及場地佈置，將免費由其胞弟施
    文蒼提供婚宴攝影及剪接服務，原告遂於98年10月22日更改
    契約為每人1,280元之較高單價餐點及一成服務費（約定契
    約總價為45萬元）之婚宴契約，同時確認如原證二所示之菜
    單明細、場地佈置及其他宴席服務契約細節。惟婚宴當晚，
    被告群佳公司就其所提供之婚宴餐飲及相關婚宴服務有下列
    重大瑕疵：
    1.用餐環境過於擁擠及取餐動線設計不良：被告群佳公司於
      簽約時一再向原告保證婚宴場地最多可容納400人同時用
      餐，而原告與其妻任嬿雯更於婚宴前一晚冒雨至現場處理
      場地事宜，惟婚宴當天與會賓客人數僅約350人左右，卻
      仍發生用餐環境過於擁擠之情形，顯見被告群佳公司履約
      之瑕疵。又原告與其妻子於試菜前後曾多次提醒並建議被
      告群佳公司設計多動向取餐路線以分散人流，但被告都以
      服務人手不足為由未為採納，造成婚宴當日因動線設計不
      良，導致取餐速度太慢，賓客大排長龍、不耐久餓憤而提
      早離席之情形，致原告及其家長顏面盡失，更對不起專程
      前來與會之賓客。
    2.餐盤數量嚴重不足及餐點供應速度太慢：依系爭婚宴契約
      之約定，原告係以自助餐之形式舉辦婚宴，訂餐人數為
      320人份，而依上開用餐方式，其宴會餐盤數量至少應有
      預備人數之兩倍以上才能負荷。然婚宴當晚第一輪賓客都
      尚未取餐完畢，大餐盤就已經無法提供，許多賓客排了許
      久到取餐處時卻無餐盤可以取用，而後續提供之餐盤則明
      顯為未擦拭之剛清洗後的餐盤，導致賓客須自行擦拭後方
      能使用；又餐點整隻烤雞無人服務、魚翅羹無提供公用湯
      匙等因公用餐具數量不足而無法自行取用之缺失。另有許
      多餐點被取用完畢後，被告群佳公司未儘速補充，甚至有
      一段時間是完全沒有餐點，只剩甜點可取用，致賓客抱怨
      排隊許久只吃到兩片蛋糕及飲料等離譜情事，顯見被告群
      佳公司之宴會服務經驗及專業能力之不足。
    3.牛排、飲料數量不足與供應不及：餐點烤牛排是本次宴會
      之重要餐點之一，但上菜秀之牛排卻遠比一般餐廳烤牛排
      要小得多，且廚師之年紀、形象與專業度都有落差，成為
      賓客之笑柄；而分切牛排之廚師除動作慢外，供予每人之
      份量亦少，更發生烤牛排熟度不夠而回籠重新烘烤之窘境
      。再者，飲料供應部分除原告委託被告群佳公司另購之紅
      酒、啤酒與可樂及原本菜單已包含之雞尾酒和養樂多外，
      其他之飲料並無被告所保證之無限量供應，婚宴後半段即
      發生無軟性飲料可取用之情。
    4.餐點呈現方式太差及婚宴燈光太暗：兩造原約定餐點係以
      架子將器皿架高，並有加熱或保溫裝置，惟實際上被告群
      佳公司僅以不鏽鋼盤呈現熱食，並無架高器皿，造成餐點
      高度過低，視覺感受不佳、熱食變成冷食；而原告另要求
      之重點食物亦未依約同時供應兩盤以加快取餐速度。另原
      告於宴會前一天已決定啟用雨天備案，並向被告群佳公司
      反應在雨棚內加設照明燈具，被告亦表示沒問題；惟其卻
      在宴會開始前3個小時突然告知原告無法加裝燈具，致原
      告臨時委請現場負責舞台燈光音響之廠商幫忙，然因事出
      突然及攜帶設備不足，造成當晚約有1/3之賓客係在昏暗
      之環境下用餐。
    5.停車券數量不足及服務人員服務不佳、無危機處理能力：
      被告群佳公司於簽約前保證將提供賓客免費之停車券，惟
      婚宴當天未及晚上八點半，就已無停車券可供索取，現場
      亦無人員進行處理。又被告承諾婚宴會場會以有經驗之服
      務人員為主，但實際上服務人員顯然幾為新手，除動作慢
      無危機處理能力外，當天外場狀況繁多卻不見主管出面處
      理，造成賓客怒罵聲不斷，現場場面失控之情況不斷，致
      原告之名譽、健康及信用等其他人格權受有重大損害。
  (二)被告之履約有上開重大瑕疵之情事，惟婚宴已舉行完畢，該
    瑕疵無法修補，雙方遂於98年10月27日初步協議減少報酬，
    由被告群佳公司先退還原告一半餐費及全額服務費共計25萬
    元予原告妻子任嬿雯之母親何碧霞。然因被告毫無誠信、誇
    大履約能力等情，造成無法彌補之重大瑕疵，理應退還原告
    全額之報酬，故原契約總價款45萬元，扣除其已退還之25萬
    元後，被告仍應返還原告20萬元。
  (三)又依兩造簽訂之婚宴契約約定，被告群佳公司有交付婚宴攝
    影光碟予原告之義務，惟原告於婚宴後陸續以電話聯絡施文
    蒼詢問攝影光碟交付事宜，並依其要求提供婚紗照以製作光
    碟封面，且多次與渠等聯繫、協商，更以律師函催告交付攝
    影光碟乙事，然渠等均置之不理，顯違返婚宴契約之約定，
    故原告自得依約訴請被告交付該婚宴當天之錄影光碟。
  (四)再者，原告與其妻任嬿雯均為大學畢業、年收入逾百萬之人
    士，原告更為中華文化藝術交流協會秘書長、天曜整合股份
    有限公司負責人，兩人亦為馥立股份有限公司之董事，而其
    等所經營之美妝保養品事業廣受市場歡迎，履見於報章雜誌
    及電視新聞媒體。然卻因被告之履約瑕疵，致原告之婚宴如
    此不堪與難以彌補之遺憾，且因與會賓客多有從國外返國之
    嘉賓或商界有名人士及公司內之同事，實造成原告夫妻形象
    及名譽受有嚴重損害；更影響參與婚宴當晚之事業上合作廠
    商，對原告夫婦之辦事能力與信用產生質疑及減損。另原告
    夫妻亦為處理此婚宴瑕疵之後續事宜，於婚宴後1個月內幾
    無心思工作，心力憔悴而夜夜失眠無法入睡，精神上所承受
    之心理壓力實不言可喻，對原告之心理健康亦受有重大損害
    ，是原告依法自得請求被告賠償其非財產上之損害80萬元。
  (五)為此，原告爰依系爭婚宴契約、民法第227條、第227條之1
    、第195條第1項、第184條第1項前段之規定，訴請被告群佳
    公司負債務不履行之損害賠償責任，又被告施惠文為群佳公
    司之負責人，自應就本件婚宴契約之履行瑕疵，依民法第28
    條、第185條第1項之規定，與被告群佳公司負連帶損害賠償
    之責。並聲明：
    1.被告應交付原告於98年10月25日在被告群佳公司開設之榭
      庭園餐廳（地址：台北市○○區○○路9號4樓）所舉行之
      婚宴錄影光碟。
    2.被告應連帶給付原告100萬元，及自起訴狀繕本送達之翌
      日（即99年4月15日）起，按年息5%計算之利息。
    3.原告願供擔保，請准宣告假執行。
三、被告經合法通知，均未於最後言詞辯論期日到場，惟據其前
    曾出庭及提出之書狀抗辯以：
  (一)原告預定餐點人數為320人，被告依約準備了350張椅子，另
    婚宴會場花園區有6張8人桌石桌椅，且備有毯子墊底共約48
    人座位，惟婚宴當天經被告工作人員估算參與婚宴之賓客約
    400人，遠超過原告預定之人數，就超過近80人之費用部分
    被告亦無增加收費。而婚宴當天賓客從下午5點許即陸續到
    場，因原告堅持須等待整個結婚儀式完成即晚上7點半後才
    能用餐，造成賓客因時間過久肚子飢餓而無法等待，以致於
    餐點一上桌，賓客均一擁而上之擁擠場面，待賓客疏散時已
    過半小時；而被告一補充上之餐點亦隨即遭賓客拿光，雖被
    告一直補充餐點甚至將非當天之食材均提供出來仍不敷取用
    。另座位問題係原告於婚宴前一晚臨時更改，被告有告知其
    更改之動線不適當，然其仍堅持；而餐點烤雞部分係原告要
    求不須切片致賓客整隻取走，牛排部分被告雖有安排師傅切
    片服務，惟賓客均要求一整盤裝滿，造成被告來不及準備及
    後方排隊之賓客無法取用到；飲料方面則剩餘很多養樂多，
    亦有部份餐飲未用完，被告還請工作人員打包回去。原告主
    張餐飲、飲料部份不足云云，顯非屬實。
  (二)對於原告主張系爭婚宴不完善、過失部分，被告已於扣除本
    次婚宴場地所需桌椅設備器材租金114,135元、承租帳棚費
    用76,440元及購買五層蛋糕12,000元之費用後，共計退還原
    告25萬元之餐點費用；且於98年11月21日於台北信義區新光
    三越A9館紅豆食府另補請20桌（花費16萬元）以賠償原告之
    損害。至於原告請求被告交付婚宴之錄影光碟部分，因原告
    曾表示系爭婚宴過程係一不好回憶，故其已將婚宴錄影之母
    帶銷毀，雖有百分之80可以補救，但需要原告給付35,000元
    ，況婚宴之錄影光碟僅是婚宴契約附帶贈送，被告今既已退
    還原告餐飲費用25萬元，就系爭婚宴之缺失，被告已盡賠償
    之責，且原告亦有過失責任，其請求被告須賠償100萬元及
    交付婚宴之錄影光碟，實顯無理由，應予駁回。並聲明：
    1.原告之訴及其假執行之聲請均駁回。
    2.如受不利判決，被告願供擔保請准宣告免為假執行。
四、兩造不爭執之事項：
  (一)原告與被告群佳公司原於98年3月28日簽訂婚宴確認單，約
    定由被告群佳公司之榭庭園餐廳提供每位賓客800元餐點及
    一成服務費之婚宴服務契約。嗣兩造於98年10月22日更改契
    約為每人1,280元之較高單價餐點及一成服務費之婚宴服務
    契約，並再次簽訂婚宴確認單，合意婚宴契約總價款45萬元
    ，被告群佳公司並承諾升等餐點與場地佈置及其他婚宴服務
    ，且免費由被告施惠文之胞弟施文蒼提供婚宴攝影及剪接服
    務，有98年3月28日及同年10月22日榭庭園空中花園餐廳之
    宴會確認單為證（原證物1、2，本院卷第20、21頁）。
  (二)原告曾於98年10月31日與訴外人新光三越百貨股份有限公司
    台北信義新天地（下稱新光三越百貨公司）簽訂協議書，約
    定就原告與被告群佳公司之榭庭園餐廳於98年10月25日提供
    之系爭婚宴服務未盡周全乙事，業於98年10月27日達成初步
    協議，被告群佳公司並退還一成服務費及一半賓客之餐費共
    計25萬元予原告，由新光三越百貨公司作刷退服務。另於同
    日協議約定於98年11月21日在新光三越百貨公司A9館7樓紅
    豆食府餐廳補辦宴客等事宜，有協議書、致函為證（詳本院
    卷第118頁至119頁）。
  (三)原告曾於98年11月15日以手機簡訊催告被告施惠文之胞弟施
    文蒼交付系爭婚宴錄影光碟，復於同年12月8日以律師函催
    告被告群佳公司、施惠文交付系爭婚宴錄影光碟，有手機簡
    訊內容、律師函及郵政掛號郵件收件回執等為證（原證物4
    ～6，本院卷第29至32頁）。
  (四)原告及其妻任嬿雯均為馥立股份有限公司之董事，從事美妝
    保養品事業，有馥立股份有限公司之公司變更登記事項表為
    證（原證物17，本院卷第53頁）。
五、本院得心證之理由：
    原告主張被告就系爭婚宴契約所提供之服務有債務不履行之
    重大履約瑕疵，致原告受有損害，爰依系爭婚宴契約、民法
    侵權行為及債務不履行之法律關係等規定，訴請被告連帶負
    損害賠償之責，但為被告所否認，並以前開情詞置辯。是本
    件之爭點即為：
    (一)原告依兩造之系爭婚宴契約約定，訴請被告群佳公司交付
      系爭婚宴錄影光碟，是否有理由？
    (二)被告群佳公司就系爭婚宴契約所提供之服務是否有重大之
      履約瑕疵等情事？
    (三)原告依民法第227條、第227條之1、第195條第1項之規定
      ，訴請被告群佳公司負債務不履行之損害賠償責任，是否
      有理由？
    (四)原告依民法第184條第1項前段及第185條第1項之規定，訴
      請被告施惠文與被告群佳公司連帶負損害賠償之責，是否
      有理由？茲分述如下：
  (一)原告依兩造之系爭婚宴契約約定，訴請被告群佳公司交付系
    爭婚宴錄影光碟，是否有理由？
  1.原告主張其與被告群佳公司原於98年3月28日簽訂婚宴確認
    單，約定由被告群佳公司之榭庭園餐廳於98年10月25日提供
    婚宴服務契約；嗣原告於98年10月22日更改契約為每人1,28
    0元之較高單價餐點之婚宴服務契約，被告群佳公司並承諾
    升等餐點與場地佈置及其他婚宴服務，且免費由被告施惠文
    之胞弟施文蒼提供婚宴攝影及剪接服務等情，業經原告提出
    98年3月28日及10月22日榭庭園餐廳之宴會確認單為證（本
    院卷第20、21頁），並為被告所不爭執，是兩造就系爭婚宴
    契約已經雙方之意思表示合致而有效成立在案。復依系爭婚
    宴確認單上載有「免費提供攝影及剪接」等字樣約定，被告
    群佳公司依約即有交付系爭婚宴錄影光碟予原告之義務，是
    原告依兩造系爭婚宴契約之約定，請求被告群佳公司交付系
    爭婚宴錄影光碟即依法有據。
  2.被告群佳公司雖抗辯該系爭婚宴錄影光碟僅是婚宴契約附帶
    贈送，其已退還原告餐飲費用25萬元，自無須再交付系爭婚
    宴錄影光碟，且該錄影帶已銷毀，若要修復原告需再付35,0
    00元且不得作為商業用途云云，經查：交付錄影帶既為系爭
    婚宴契約之給付內容，兩造就系爭契約既未為解除或終止（
    詳後述），縱使事後有退費之相關協議，被告之給付義務亦
    不因而取消。況被告施惠文數次到庭均允諾願意交付光碟，
    而原告亦同意系爭光碟不做商業使用，被告辯稱需要再給付
    35,000元云云，即無所據。況查證人即事後參與協商之新光
    三越百貨公司經理周信宏亦到庭證稱：「協議過程中有談及
    婚宴光碟。98年12月10日曾經接到律師事務所的函，要我們
    催促被告給付光碟，我們轉達給被告，被告表示製作剪接處
    理中，我們陸續有催促被告交付光碟，被告回答都是在製作
    中。」（見本院99年12月27日言詞辯論筆錄，卷第106頁背
    面）足見被告群佳公司確實有錄製光碟，並無銷毀或不能給
    付之情事，被告抗辯，即無理由，而不足採。原告此部分請
    求，即有所據。
  (二)被告群佳公司就系爭婚宴契約所提供之服務是否有重大之履
    約瑕疵等情事？
    經查，原告主張被告群佳公司之榭庭園餐廳於98年10月25日
    提供之系爭婚宴服務有下列重大瑕疵：1.用餐環境過於擁擠
    及取餐動線設計不良、2.餐盤數量嚴重不足及餐點供應速度
    太慢、3.牛排、飲料數量不足與供應不及、4.餐點呈現方式
    太差及婚宴燈光太暗及5.停車券數量不足及服務人員服務不
    佳、無危機處理能力等情事，業據其提出系爭婚宴當晚之餐
    飲照片及系爭婚宴缺失影片光碟為證；復以被告亦不否認系
    爭婚宴當晚確實有場面擁擠及部分餐點食材不足等情（詳原
    證物11、15及被告之99年4月26日答辯狀）。另觀諸證人周
    信宏、潘信樺、李美掽及何碧蓮於本院99年12月27日之言詞
    辯論期日到庭具結證稱：
    (1)證人周信宏（即新光三越百貨公司商品部經理）部分：
      「（法官：當日婚宴情形及客訴情形？）我現任新光三越
      公司商品部，我負責餐飲及食品。‧‧‧當日供給客人的
      食物部份不足，我們有協助提供服務，‧‧‧。關於食物
      提供不足部分：陳列有放置，但數量不夠，租用餐盤300
      份，餐廳本身提供300份，紅酒300份，水杯300份。這是
      被告公司所提供的內容，通常我們提供用具大約提供2.5
      倍到3倍，餐盤600份，大約提供100到200人使用，因為現
      場沒有洗盤設備，數量要再大一些，現場情形如庭呈之照
      片可資參酌，這是當天現場拍攝的，因為我發現食物量不
      夠，賓客也有反應。」
      「（法官：貴公司之前有無發生此情況？）沒有，第一次
      發生，後來被告公司也發生此狀況，後來我們加強管制，
      請被告提更詳細的企劃書，顧客有反應菜不夠，人手不足
      ，次數記不清楚。」
      「（法官：如果你的婚宴如此，會如何處理？）會逃到大
      陸。跟友人提及，會有很大的遺憾。我在他處有承辦自助
      餐，也不會發生這種事情。」
      「（法官：這是被告公司第一次舉辦婚宴？）人數最大的
      是這一次，被告公司提供不夠專業。如果我發生這種情況
      ，實際上是無法作彌補。」
      「（原告訴訟代理人：被告公司提供的餐飲是否屬嚴重疏
      失？）事前有要求被告遵守我們的建議，被告公司確實不
      夠專業。」
      「（原告訴訟代理人：婚宴當天是否一度要親自下廚？）
      是，之前有提供700人餐飲服務的經驗，有一些提供食物
      的方法，也有提供被告公司的廚師，處理牛肉的方法，但
      被告公司的廚師沒有作。」（見本院卷第105至107頁）。
    (2)證人潘信樺（即原告之婚禮顧問）部分：
      「（法官：98年10月25日婚宴前一天場地狀況？）婚宴前
      新人與我們溝通婚禮細節，我特別提醒新人，該場地沒有
      辦理類似的婚宴，如現場賓客位置圖，除了座位外，還有
      舞台區、備餐區動線規劃、、、。我認為動線不是很理想
      ，如賓客用餐區放在花圃區，當天我看到賓客無法進出取
      餐，也無無障礙空間，當天我負責場地佈置，當時天空下
      大雨，帳篷漏水，這種天候，明天會有問題，對方看到現
      場大雨，請搭帳篷的人作處理，婚宴當天天氣放晴，場地
      依規劃佈置，入場地方一團亂，當時建議要將雜物隔開，
      沒有作遮掩。」
      「（法官：提示卷50頁，現場是否為此狀況？）是。賓客
      就會看到這種情況，且備餐區前方，客人取餐時，可以看
      到，這是不專業的情形，我提醒後還是沒有改善。」
      「（法官：當時賓客是否沒有吃飽？）七點半開菜，當時
      主持人宣布取餐，排隊拿牛肉的人都沒有拿到，才開菜不
      到十分鐘，備餐區就沒有菜了。就我專業觀點，服務生沒
      有將餐盤收走，當時有設計新人親自取餐交給主婚人，之
      後沒有看到主婚人用餐，只看到主婚人將紅酒致贈賓客，
      並向賓客道歉。為了不影響新人心情，所以主婚人要我不
      要將此狀況告訴新人。我將此種情況告訴被告公司，被告
      公司沒有理會。」
      「（原告訴訟代理人：被告公司與你接觸後，是否他們說
      很有經驗，很專業？）是。」
      「（原告訴訟代理人：如果是你的婚宴，會如何處理？）
      無法彌補很想哭。」（見本院卷第108頁）。
    (3)證人李美掽（即婚禮花童之母親）部分：
      「（法官：98年10月27日婚宴現場情形？）我是花童的媽
      媽，三四點到場，我認為放置餐點位置很怪，七點取餐，
      八點就有人離開，新娘的母親向客人道歉，我在八點才取
      到餐，我的友人說包了3600元，才吃到一小塊牛排，我們
      不敢跟新人說，後來用開玩笑的方式才跟原告反應。我先
      生也沒有拿到餐點，到樓下美食餐廳用餐，其他客人也有
      同樣的狀況。我認為後續的處理，有誇大之處。‧‧‧婚
      宴當天停車也沒有蓋章，所以我們自行付費。我們社區參
      加婚宴有90% 的人都沒有吃飽。」
      「（原告訴訟代理人：當天婚宴新人是否請了很多從國外
      的朋友？）是，‧‧‧。當時賓客排隊很長，無法前進取
      餐，好不容易排到的結果是一盤薯條，我只有吃到一小塊
      牛肉。我認為新人的創傷很大。」（見本院卷第109頁）
      。
    (4)證人何碧蓮（即原告妻子之阿姨）部分：
     「（法官：98年10月25日有無在婚宴現場？）我到現場覺
      得不妙，當時放菜桌只有1.8m桌子3張，出菜地方我有看
      到，但是很小，當時我看動線不對，無法坐在位置上，我
      有到出菜處，要求快一點出菜，我不敢告訴新人。當天有
      很多神父、修女，年紀很大，拿著盤子在等待，等半小時
      等不到東西吃，廚房有人，但就是等不到出菜，當天新人
      可能不清楚當時的狀況，新人的爸媽作了很多後續的動作
      ，如寫電子信函、道歉，我認為這一切無法用錢來彌補，
      我認為是空前絕後。」
      「（原告訴訟代理人：98年10月25 日主廚何時到餐廳？
      我只知道備餐區太小，菜太少，地上髒濕。」等語（見本
      院卷第109頁）。
    由以上證人證詞可知，婚宴當天參加婚禮之賓客，無論是專
    業之婚禮顧問、餐廳經理、鄰里友人、親屬等，均親身體會
    該次婚宴確實有餐點不足、動線規劃不當、服務不夠專業之
    情事，足見，被告群佳公司就98年10月25日所提供之系爭婚
    宴服務確實有上開原告所主張之重大瑕疵情事存在。至被告
    群佳公司空言抗辯系爭婚宴擁擠之情及部分餐飲食材不足，
    係因原告臨時更改婚宴取餐動線及與會賓客超出預估人數所
    致云云，並未依法舉證以實其說，則其上開所辯，洵無足取
    ，被告群佳公司所提供之服務實難認符合一般婚宴所應具備
    最基本之要求，其履行義務之內容確有重大瑕疵。
  (三)原告依民法第227條、第227條之1及第195條第1項之規定，
    訴請被告群佳公司負債務不履行之損害賠償責任，是否有理
    由？
  1.按因可歸責於債務人之事由，致為不完全給付者，債權人得
    依關於給付遲延或給付不能之規定行使其權利。再按債務人
    因債務不履行，致債權人之人格權受侵害者，準用第192條
    至第195條及第197條之規定，負損害賠償責任，民法第227
    條第1項、第227條之1亦有明文規定。又不法侵害他人之身
    體、健康、名譽、自由、信用、隱私、貞操，或不法侵害其
    他人格法益而情節重大者，被害人雖非財產上之損害，亦得
    請求賠償相當之金額，民法第195條第1項前段亦定有明文。
    又按債務不履行，債務人所以應負損害賠償責任，係以有可
    歸責之事由存在為要件。故債權人苟證明債之關係存在，債
    權人因債務人不履行債務（給付不能、給付遲延或不完全給
    付）而受損害，即得請求債務人負債務不履行責任（最高法
    院82年度臺上字第267號裁判意旨參照）。而當事人主張有
    利於己之事實者，就其事實有舉證之責任，民事訴訟法第
    277條第1項前段著有明文。是債權人主張債務人為不完全給
    付而請求損害賠償者，自應先舉證債務人所為給付有不完全
    之情形。經查，本件原告主張被告群佳公司就系爭婚宴契約
    所提供之服務有不完全給付之債務不履行事實，已提出系爭
    婚宴當晚之餐飲照片及系爭婚宴缺失影片光碟為證，並與本
    院訊問證人周信宏、潘信樺、李美掽及何碧蓮所為之陳述相
    互符合；又被告群佳公司就其所提供之系爭婚宴服務瑕疵事
    宜，亦於98年10月27日與原告達成協議並退還婚宴契約之部
    分價金25萬元予原告，有協議書在卷可稽（詳本院卷第118
    頁），雖被告抗辯已經補請婚宴云云，惟該協議書乃新光三
    越百貨公司與原告所簽立，並無被告群佳公司參與或授予代
    理權所為，其事後縱有補請宴客等措施，亦無解於其依系爭
    婚宴契約所應履行之義務。足見原告主張被告群佳公司就系
    爭婚宴契約所提供之服務有不完全給付之債務不履行乙事，
    已盡舉證之責。是揆諸上揭規定，原告自得依民法第227條
    、第227條之1及同法第195條第1項之規定，請求被告群佳公
    司賠償。
  2.又按「損害賠償之債，以有損害之發生及有責任原因之事實
    ，並二者之間，有相當因果關係為成立要件。故被上訴人所
    主張損害賠償之債，如不合於此項成立要件者，即難謂有損
    害賠償請求權存在。」、「按損害賠償之債，以有損害之發
    生及有責任原因之事實，並二者之間，有相當因果關係為成
    立要件。所謂相當因果關係，謂無此行為，雖必不生此種損
    害，有此行為，通常即足生此種損害者，為有相當因果關係
    ；如無此行為，必不生此種損害，有此行為，通常亦不生此
    種損害者，即為無相當因果關係。」，最高法院48年台上字
    第481號、80年台上字第1773號分別著有判例可稽。故原告
    依上開法條請求被告群佳公司賠償財產、非財產上之損害，
    仍應就其有損害之發生及有責任原因之事實，並二者之間，
    有相當因果關係等成立要件，負舉證之責任。茲就原告所請
    求之財產、非財產上之損害，應否准許，析述如下：
    (1)財產上之損害部分：
      按，債權人於有民法第226條因可歸責於債務人之事由，
      致給付不能之情形，得解除其契約，為同法第256條所明
      定。又契約一經解除與契約自始不成立生同一之結果，故
      因契約所生之債權債務，溯及當初全然消滅，其已由他方
      所受領之給付物，依同法第259條第1款之規定，自應返還
      之（最高法院40年度台上字第1020號判例意旨參照）。查
      本件原告主張因被告群佳公司之債務不履行，致其受有財
      產上之損害即支付系爭婚宴契約價款20萬元部分，爰依上
      開法條規定，請求被告群佳公司返還云云；惟兩造間之系
      爭婚宴契約已於98年10月22日經雙方意思表示合致而有效
      成立，雖被告群佳公司嗣後因不完全給付致原告受有損害
      ，而於98年10月27日與原告達成減少報酬之協議，並退還
      原告已支付之系爭婚宴服務費用及一半賓客餐點費用共計
      25萬元，以賠償原告所受之損害。然系爭婚宴契約關係尚
      存在於兩造之間，並未經雙方解除或終止之；又原告亦未
      舉證其因被告群佳公司之不完全給付而受有其他財產上之
      損害，則依上開條文之規定及說明，原告請求被告群佳公
      司返還系爭婚宴費用20萬元部分即依法無據，不應准許。
    (2)非財產上之損害部分：
      按精神慰撫金之多寡，應斟酌雙方之身分、地位、資力與
      加害程度，及其他各種情形核定相當之數額，該金額是否
      相當，自應依實際加害情形與被害人所受之痛苦及雙方之
      身分、地位、經濟狀況等關係決定之，最高法院51年度台
      上字第223號判例意旨足資參照。查原告主張參與系爭婚
      宴之賓客多有從國外返國之嘉賓或商界有名人士及公司內
      之同事等情，業據其提出賓客名冊、賓客名片影本等為證
      （詳原證物12、13，本院卷第39-40頁）；而結婚喜宴乃
      係原告與其妻任嬿雯人生中極為重要之回憶，卻因被告群
      佳公司之債務不履行，造成與會之賓客對原告之諸多抱怨
      ，致系爭婚宴徒留不堪與無法彌補之痛苦記憶，除造成原
      告與其妻任嬿雯及雙方家長顏面盡失而大受打擊外，亦侵
      害原告之名譽權等人格法益，原告因此所受之精神上痛苦
      誠屬重大，則原告依上述規定，請求被告賠償其因此所受
      之非財產上之損害，自屬有據。本院斟酌兩造之實際情況
      ，原告與其妻任嬿雯均為馥立股份有限公司之董事，而從
      事之美妝保養品事業亦廣受市場好評，原告更為中華文化
      藝術交流協會秘書長、天曜整合股份有限公司負責人，有
      名片影本、經濟日報專題報導、數位時代雜誌專題報導、
      天曜整合股份有限公司與馥立股份有限公司之營利事業登
      記證及變更登記表、98年度各類所得扣繳暨免繳憑單、97
      年度股利憑單（詳本院卷第34頁、第52頁至第53頁、第
      132 頁至第141頁）等可證；復參以與會之賓客均為社會
      上具有相當身分地位之人士等情暨兩造之身分、地位、經
      濟狀況、職業、加害之程度及被告侵害原告致人格法益權
      受侵害之痛苦程度等一切情狀，認為原告請求80萬元之精
      神慰撫金，尚屬公允，應予准許。
  3.末按給付有確定期限者，債務人自期限屆滿時起，負遲延責
    任；給付無確定期限者，債務人於債權人得請求給付時，經
    其催告而未為給付，自受催告時起，負遲延責任；其經債權
    人起訴而送達訴狀，或依督促程序送達支付命令，或為其他
    相類之行為者，與催告有同一之效力；民法第229條第1項、
    第2項定有明文。又遲延之債務，以支付金錢為標的者，債
    權人得請求依法定利率計算之遲延利息，民法第233條第1項
    前段亦有明文。本件原告對被告群佳公司之損害賠償債權，
    核屬無確定期限之給付，自應經原告之催告而未為給付，被
    告始負遲延責任。是原告請求自起訴狀繕本送達被告群佳公
    司之翌日即99年4月15日（參卷附送達證書）起，按年利率
    5%計算之法定遲延利息，核無不合。
  (四)原告依民法第184條第1項前段及第185條第1項之規定，訴請
    被告施惠文與被告群佳公司連帶負損害賠償之責，是否有理
    由？
    按侵權行為，即不法侵害他人權利之行為，屬於所謂違法行
    為之一種，債務不履行為債務人侵害債權之行為，性質上雖
    亦屬侵權行為，但法律另有關於債務不履行之規定，故關於
    侵權行為之規定，於債務不履行不適用之（最高法院95年度
    台上字第2674號判決意旨參照）。查被告群佳公司就系爭婚
    宴契約所提供之對待給付義務，確有債務不履行之不完全給
    付等情形，被告群佳公司於審理中亦自承其就系爭婚宴契約
    所提供之服務有過失之處（詳本院卷第71頁），則揆諸上開
    判決意旨，就此債務不履行所生之法律關係，原告既已主張
    適用民法第227條、第227條之1關於債務不履行之規定，若
    再主張侵權行為，自應另行舉證被告群佳公司構成侵權行為
    。惟按，法人是否具有侵權行為能力？亦即，法人是否得依
    民法第184條規定負損害賠償責任，此在學說上仍有爭議，
    至於民法第28條規定法人侵權行為須以其董事或代表人因執
    行職務所加於他人之損害，法人始與行為人連帶負賠償之責
    ，然此並非可謂民法第184條規定均適用於自然人及法人，
    最高法院95年台上字第2550號民事判決可資參照。系爭婚宴
    契約係存在於原告與被告群佳公司間，被告施惠文僅係群佳
    公司之法定代理人，代表被告群佳公司與原告簽訂系爭婚宴
    契約，其個人非系爭婚宴契約之兩造當事人；即依債之相對
    性，被告施惠文個人非履行系爭婚宴契約之債務人，縱使系
    爭婚宴契約履行過程中確實有不完全給付之瑕疵，惟原告並
    未舉證係因被告施惠文個人之故意或過失行為所致，自無對
    原告構成侵權行為之情事。亦即本件被告群佳公司縱有債務
    不履行之情事，亦不當然構成侵權行為，而其代表人即被告
    施惠文，亦無其他故意過失至侵害原告權利之情事，原告亦
    無因遭不法侵害而受有損害之事實存在，是原告主張被告施
    惠文應依民法第185條第1項規定負連帶賠償之責，亦屬無據
    ，此部分應予駁回。
六、綜上所述，原告依據依系爭婚宴契約、民法第227條、第227
    條之1及第195條第1項之規定，請求被告群佳公司交付原告於
    98年10月25日在榭庭園餐廳所舉行之婚宴錄影光碟及賠償80
    萬元之精神慰撫金，暨自99年4月15日起至清償日止，按年利
    率5%計算之利息之部分，為有理由，應予准許；逾此數額之
    請求，即屬無據，不應准許。
七、兩造陳明願供擔保，聲請宣告假執行或免為假執行，經核均
    無不合，爰分別酌定相當之擔保金額宣告之；至原告其餘假
    執行之聲請，因訴之駁回而失所依附，應併予駁回。
八、本件事證已臻明確，其餘主張、陳述及所提之證據與其他未
    經援用之證據，經核均與判決結果無影響，爰不予一一論述
    ，附此敘明。
九、據上論結，原告之訴為一部有理由，一部無理由，依民事訴
    訟法第79條、第385條第1項、第390條及第392條第2項，判決
    如主文。
中    華    民    國   100    年    3     月    7    日
                  民事第四庭    法  官  張瑜鳳
以上正本，係照原本作成。
如對本判決上訴，須於判決送達後20日內向本院提出上訴狀。如
委任律師提起上訴者，應一併繳納上訴審裁判費。
中    華    民    國   100    年    3     月    9     日
                                書記官  潘惠梅